【裁判字號】    99,簡,186
【裁判日期】    990820
【裁判案由】    詐欺
【裁判全文】
臺灣桃園地方法院刑事判決               99年度簡字第186號
公  訴  人  臺灣桃園地方法院檢察署檢察官
被      告  丁○○
上列被告因詐欺案件，經檢察官提起公訴（97年度偵字第8635號
、97年度偵字第9252號），經本院以98年度易字第783 號判決後
，公訴人不服提起上訴，經臺灣高等法院以99年度上易字第507
號撤銷原判決發回更審，因被告於本院準備程序中自白犯罪（99
年度易更字第2 號），本院合議庭認宜以簡易判決處刑，爰裁定
由受命法官獨任行簡易程序審理，並判決如下：
    主  文
丁○○幫助意圖為自己不法之所有，以詐術使人將本人之物交付
，處拘役肆拾日，如易科罰金，以新臺幣壹仟元折算壹日。
    事實及理由
一、犯罪事實：丁○○依其社會生活之通常經驗，可預見將金融
    機構帳戶之存摺、提款卡或密碼等帳戶工具交付他人，可能
    成為不法集團詐欺被害人財物時，供匯交、提領款項所用，
    進而幫助該不法集團遂行詐欺取財犯行，仍基於縱使他人利
    用其所提供之金融帳戶工具實施詐欺取財亦不違其本意之幫
    助詐欺不確定故意，於民國96年10月間之某日，在臺灣地區
    不詳地點，將其所有中華商業銀行光復分行帳戶（帳號為00
    000000000000號，下稱中華商銀帳戶）及中華郵政股份有限
    公司內湖文德郵局帳戶（帳號為0000000000000 號，下稱內
    湖文德郵局帳戶）之存摺、提款卡及密碼，提供予真實姓名
    年籍均不詳綽號「阿光」之成年男子，供其所屬詐欺集團存
    、提款、轉帳及匯款之用，以此方式幫助該等詐欺集團成員
    向他人詐取財物。嗣該詐欺集團成員即利用丁○○所提供之
    上開存摺等物品為下列詐欺犯行：
(一)、於96年10月24日中午12時許，由該詐欺集團某不詳成員以電
    話聯繫甲○○，佯裝自己係甲○○之熟識同學，向甲○○借
    款應急，甲○○不疑有他，乃依該詐欺集團成員指示，於同
    日中午12時37分13秒許，前往位於屏東縣屏東市○○路4 之
    18號屏東師院自動櫃員機前操作，並自其名下帳戶內匯款新
    臺幣（下同）3 萬元至丁○○所有之內湖文德郵局帳戶內。
    甲○○將款項匯入丁○○所提供之上開郵局帳戶後，旋即由
    該詐欺集團成員以丁○○所提供之提款卡及密碼全數領出得
    逞。
(二)、於96年10月29日下午1 時30分許，由該詐欺集團某不詳成員
    以電話聯絡乙○○，佯裝為乙○○之親戚，向乙○○謊稱需
    款孔急，致乙○○因而陷於錯誤，乃依該詐欺集團成員指示
    ，於同日下午3 時許，前往臺北縣板橋市○○路板信商銀並
    臨櫃匯款3 萬元至丁○○所有之中華商銀帳戶內。乙○○將
    款項匯入丁○○所提供之上開帳戶後，隨即由該詐欺集團成
    員以丁○○所提供之提款卡及密碼全數領出得逞。
(三)、於96年10月29日，由該詐欺集團某不詳成員以電話聯絡丙○○，謊稱自己係丙○○熟識友人，缺錢需要向丙○○調頭寸
    ，致丙○○因而陷於錯誤，依該詐欺集團成員指示，於同日
    下午3 時32分22秒，以其配偶余佩霞之名義，前往嘉義縣大
    林鎮慈濟醫院所設自動櫃員機前操作，並匯款1 萬元至丁○○所提供之中華商銀帳戶內。丙○○將款項匯入丁○○所提
    供之上開帳戶後，隨即由該詐欺集團成員以丁○○所提供之
    提款卡及密碼全數領出得逞。
(四)、嗣因甲○○、乙○○、丙○○察覺有異報警處理，循為警循
    線查悉上情。
二、上揭犯罪事實，業據被告丁○○於本院準備程序中坦認不諱
    （見本院99年8 月6 日準備程序筆錄第5 頁），並經證人即
    被害人甲○○、乙○○、丙○○分別於警循中指訴明確（見
    97年度偵字第9252號卷第165 頁、第169 頁、第175 至176
    頁），復有本院依職權函調之中華郵政股份有限公司99年7
    月13日儲字第0990084998號函附開戶資料影本及客戶歷史交
    易清單（見本院卷第57至71頁），中華商業銀行光復分行96
    年12月24日(96)中銀光字第9600376 號函附被告丁○○開戶
    基本資料影本、交易往來明細，被害人甲○○之郵局開戶資
    料、交易往來明細、自動化服務機器跨行轉帳交易明細資料
    ，板信商業銀行作業部97年2 月27日板信作業字第09780701
    78號函附匯款傳票，被害人乙○○跨行匯款交易明細資料，
    被害人丙○○配偶余佩霞所有之臺灣銀行竹北分行97年2 月
    22 日 竹北贏字第09700007451 號函附開戶資料、交易往來
    明細、自動化服務機器跨行轉帳交易明細資料（見97年度偵
    字第9252號卷二第159 至162 頁、第166 至168 頁、第170
    至173 頁、第174 頁、第177 至17 8頁、第179 頁），該部
    分之事實，即屬明確。而衡諸目前金融機構接受客戶申請一
    般存款帳戶之現況，任何人均可無額外費用負擔或條件，輕
    易辦理金融帳戶存摺使用，如無正當理由，實無借用他人存
    摺使用之理；金融存摺事關個人財產權益之保障，倘有不明
    之金錢來源，甚且攸關個人法律上之責任，其專有性甚高，
    其專有性甚高，除非本人或與本人親密、信賴關係者，難認
    有何理由可自由流通使用該存摺，一般人均有妥為保管及防
    止他人任意使用之認識，縱特殊情況偶需交付他人使用，亦
    必深入瞭解用途及合理性，始予提供，且該等專有物品如落
    入不明人士手中，而未加以闡明正常用途，極易被利用為與
    財產有關之犯罪工具，此為吾人依一般生活認知所易於體察
    之常識。而有犯罪意圖者，非有正當理由，竟徵求他人提供
    帳戶，客觀上可預見其目的應係供為某筆資金之存入，後再
    行領出之用，且該筆資金之存入及提領過程係有意隱瞞其流
    程及行為人身分曝光之用意，一般人本於一般認知能力均易
    於瞭解。一般詐欺集團即常以向不特定人收購或租用金融帳
    戶存摺之方法而從事如同本案之詐欺犯罪模式，報章、雜誌
    、電視亦常有報導。本案被告既已成年，高中肄業又有工作
    經驗，實非無通常社會生活經驗之人，其明知存摺、金融卡
    等有關個人財產、身分之物品，倘淪落於不明人士手中，極
    易被利用為與財產有關之犯罪工具，竟仍將其存摺等物交付
    予與其身分上不具密切關係之人，顯然對於該帳戶將作為不
    法使用，予以容任。是雖卷內事證並無積極證據證明被告知
    悉該詐欺正犯將如何犯罪，而無法於本件認定被告有與該詐
    欺集團實施詐欺犯行之共同犯意聯絡，惟被告既對金融帳戶
    交付他人使用，可能遭持以從事財產犯罪予以容任，其有幫
    助他人犯詐欺取財罪之不確定犯罪故意甚明。綜上所述，本
    件事證明確，被告丁○○所犯幫助詐欺之犯行洵堪認定，應
    依法論科。
三、論罪科刑方面：
(一)、按刑法上之幫助犯，係對於犯罪與正犯有共同之認識，而以
    幫助之意思，對於正犯資以助力，而未參與實施犯罪之行為
    者而言（最高法院75年度臺上字第1509號、88年度臺上字第
    1270號判決意旨併參）。是若未參與實施犯罪構成要件之行
    為，而係出於幫助之意思提供助力，即屬幫助犯，而非共同
    正犯。查被告丁○○基於幫助詐欺取財犯行之不確定故意，
    提供其所有之中華商銀及內湖文德郵局帳戶之存摺、提款卡
    及密碼予綽號「阿光」之成年男子，該人所屬詐欺集團成員
    並利用被告之幫助，意圖為自己不法之所有，基於詐欺之犯
    意，施用詐術使被害人甲○○、乙○○、丙○○陷於錯誤，
    因而分別轉帳匯款至被告所提供之上述中華商銀及內湖文德
    郵局銀行帳戶內，因被告所為係參與詐欺罪構成要件以外之
    行為，且在無證據證明被告係以正犯而非以幫助犯之犯意參
    與犯罪之情形下，應認其所為係幫助犯而非正犯行為。是核
    被告丁○○所為，係犯刑法第30條第1 項前段、第339 條第
    1 項幫助詐欺取財罪。被告雖同時提供上述中華商銀及內湖
    文德郵局帳戶之存摺、提款卡、密碼而幫助正犯詐欺被害人
    之財物，惟其幫助行為僅有一個，仍祇成立一個幫助詐欺取
    財罪。又被告係以一提供帳戶之幫助行為，分別幫助詐欺集
    團成員詐得被害人甲○○、乙○○、丙○○等人之財物，係
    一行為而觸犯3 次幫助詐欺取財罪，為想像競合犯，應從一
    重之幫助詐欺取財罪處斷。被告既係幫助他人犯罪，犯罪情
    節及其惡性尚難逕與實施詐騙之正犯為等同評價，爰依刑法
    第30條第2 項之規定減輕其刑。
(二)、爰審酌被告任意提供帳戶存摺等物品予不詳人士，卻未能事
    先預防其帳戶存摺等物品流於不法使用，非但因此造成被害
    人甲○○、乙○○、丙○○因而各受有數萬元之財產損害，
    更增加社會大眾財物損失之風險，且使司法機關難以追查詐
    欺正犯之真實身分，行為實有不該，惟念及被告於本院準備
    程序中尚知幡然悔悟，坦承犯行，堪認其確有悔意，復斟酌
    本件被告犯罪動機乃係因受朋友所託而交付帳戶，並非蓄意
    貪圖享樂、亟欲不勞而獲之人，再兼衡其犯罪之目的、品行
    、智識程度等一切情狀，量處如主文所示之刑，並諭知易科
    罰金之折算標準，以為警惕。
四、如不服本判決，應於判決送達後10日內，向本院提出上訴狀
    （應附繕本），上訴於本院合議庭。
據上論斷，依刑事訴訟法第449 條第2 項、第3 項，刑法第30條
第1 項前段、第2 項、第339 條第1 項、第55條前段、第41條第
1項 前段，刑法施行法第1 條之1 ，逕以簡易判決處刑如主文。
本案經檢察官吳佳美到庭執行準備程序職務。
中    華    民    國    99    年    8     月    20    日
                  刑事第八庭    法  官  呂綺珍
附錄論罪科刑法條：
中華民國刑法第339條
（普通詐欺罪）
意圖為自己或第三人不法之所有，以詐術使人將本人或第三人之
物交付者，處5 年以下有期徒刑、拘役或科或併科1 千元以下罰
金。
以前項方法得財產上不法之利益或使第三人得之者，亦同。
前二項之未遂犯罰之。
以上正本證明與原本無異。
如不服本判決應於收受判決後10日內向本院提出上訴書狀，並應
敘述具體理由。其未敘述上訴理由者，應於上訴期間屆滿後20日
內向本院補提理由書(均須按他造當事人之人數附繕本)「切勿逕
送上級法院」。
                                書記官  范升福
中    華    民    國    99    年    8     月    25    日

司法院資訊處製作；財團法人民間司法改革基金會備份。
